臺灣高等法院高雄分院刑事判決　　　　　　　　　　九十一年度上易字第一九號
　　　上　訴　人
　　　即　被　告　乙○○
　　　選任辯護人　孔福平
右上訴人因詐欺案件，不服臺灣屏東地方法院九十年度易字第一一三號中華民國九
十年十月三十一日第一審判決（起訴案號：臺灣屏東地方法院檢察署八十九年度調偵
字第七號），提起上訴，本院判決如左：
      主      文
上訴駁回。
      事      實
一、乙○○前因於民國（下同）八十五年四月間任職於高雄區中小企業銀行屏東分行
    副理時，因業務關係而認識丙○○，明知其於八十五年五月二十八日完成繼承遺
    產之申報手續，並於同月三十日經稅捐機關核定無需繳交遺產稅，竟意圖為自己
    不法之所有，於同年六月底某日，向丙○○佯稱因其父過世，須於同年七月一日
    繳交遺產稅，於二日後即可歸還，並可代向丙○○之子於其所服務之銀行中介紹
    職務等語，致使丙○○因此陷於錯誤，而於同年七月一日交付新台幣（下同）五
    十萬元借給乙○○，詎乙○○得手後，僅於同年七月三日償還八千元，藉資搪塞
    ，並由乙○○之妻簽發交付付款人為高雄區中小企業銀行潮州分行，發票日為八
    十五年七月十日，面額四十九萬二千元，支票號碼為ＧＦＡ0000000之支
    票一張，並由乙○○背書，嗣支票屆期經提示未獲兌現，乙○○亦避不見面，且
    遷移不知去向，丙○○始知受騙。
二、案經被害人丙○○訴由臺灣屏東地方法院檢察署檢察官偵查起訴。
      理      由
一、訊據上訴人即被告乙○○固承認積欠告訴人丙○○四十九萬二千元，並曾由其妻
    簽發上開支票，再由其背書之事實不諱，惟辯稱：我係自八十五年一月間起陸續
    向告訴人借款多次，並曾分次清償，惟迄八十五年七月間會算結果，仍欠告訴人
    四十九萬二千元，故而簽發上開支票給告訴人，且我僅曾向告訴人稱可以嘗試代
    其子向銀行謀職，但未保證一定可成等語。
二、經查：
（一）右揭事實，已據告訴人丙○○分別於檢察官偵查中及原審審理中指訴綦詳，並
      有上開支票影本、退票理由單影本各一張附於偵查卷可稽。
（二）被告之父王文成係於八十五年三月六日死亡，其遺產（含動產與不動產）之核
      定價額為一千三百二十萬七千九百元，但並無需課徵遺產稅，而含被告在內之
      五名納稅義務人係於同年五月二十八日申報之事實，除經被告當庭陳明外，並
      有財政部台灣省南區國稅局潮州稽徵所九十年十月二日南區國稅潮資字第九０
      ０一四二０九號函覆之王文成之遺產繼承資料在原審卷第四十四頁至第四十六
      頁可憑，則若非經被告告知，告訴人當無憑白可以得知被告之父於何時死亡、
      何時向主管機關申報遺產資料等情，足見告訴人之指述非虛，而被告於向告訴
      人取得款項後，顯然可以繼承價值遠高於五十萬元之遺產，卻迄今仍未清償，
      其自始即無意償還欠款之詐欺意圖已足認定。
（三）被告先於偵查中委由律師向檢察官具狀表示其曾先後多次向告訴人借款，並均
      連同利息簽發支票予告訴人，由告訴人向銀行提示兌現後，再繼續向告訴人借
      款，同時提出其簽發予告訴人之支票清單，要求檢察官向銀行函查，此有屏東
      地方法院檢察署八十九度偵緝字第一三號卷第三十二頁附之答辯狀可證，並經
      被告於偵查中之選任辯護人史雙全律師於偵查中向檢察官陳明（見九十年四月
      十六日偵訊筆錄），但經檢察官向高雄區中小企業銀行查詢結果，該銀行並無
      被告所陳稱之支票之提示紀錄，有該行九十年七月十六日潮分一一四號函一份
      在八十九年度調偵字第七號卷第四十二頁可稽，足見被告此部分辯解不實，嗣
      於原審審理中，經原審提示該函後，被告又改稱係因告訴人未將其前所簽發之
      支票提示，故無兌現紀錄，而卷附四十九萬二千元之支票，是其與告訴人會算
      後始簽發之金額等語（見原審卷第二十七頁），然此顯然與被告於偵查中所稱
      其前向告訴人所借款項均已以簽發支票兌現之方式清償等語相違。而被告於本
      院九十一年一月三十日調查時供稱：「我自八十五年年初起陸續向丙○○借錢
      週轉，我都是先拿現金利息給丙○○後，才開支票給他，利息他是算我月息二
      分五至三分，我本身不是經理沒有權限介紹工作，所以我沒有答應給他兒子介
      紹工作。」、「（你向告訴人借錢最大的單筆借款是多少錢？）我忘記了，我
      也記不清借了幾次，我都沒有記帳。」、「（你一直都沒有還錢，丙○○為何
      還一直借你錢？）我有給他利息，而且他有來我店裡看過，我店經營得不錯，
      店是我太太開的。」、「（你利息付到何時？）我忘記了。」、「（四十九萬
      二千元的支票是何時開的？為何開這張支票？）我記不起來了，為何開這張支
      票詳情我想不起來。我是因為朋友來向我週轉，我才向告訴人借錢週轉。」、
      「（你向丙○○借錢都是開多久的票？）約是一個月。」、「（付了告訴人多
      少的利息？）忘記了。」等語（見本院卷第二十六頁至第二十八頁），被告對
      於利息如何支付？其於偵查中由律師具狀表示其曾先後多次向告訴人借款，並
      均連同利息簽發支票予告訴人，由告訴人向銀行提示兌現後，再繼續向告訴人
      借款，然於本院調查中則供稱利息係以現金先行支付後，所借之本金則簽發支
      票給告訴人等語，先後所述相互矛盾，且對於如何支付利息？支付至何時？被
      告均答稱忘記了，果真被告先後向告訴人借款多次，且均付利息後再借本金，
      豈會對上開情形均不復記憶？可見被告所言不實，益見告訴人所稱被告僅曾向
      其借款一次，且因言明僅借二甲所以無息借貸，迄未清償等語較為真實可信。
（四）綜上所述，足見被告所辯，顯係卸責之詞，不足採信。本件事證明確，被告詐
      欺犯行，堪以認定。
三、被告乙○○明知其父過世後無須繳納遺產稅，且不可能替告訴人之子找到銀行之
    工作，竟向告訴人佯稱可代為找到銀行之工作，以及因繳納遺產稅僅需二甲即可
    償還等語，使告訴人陷於錯誤而交付五十萬元給被告，事後被告未償還借款且避
    不見面，告訴人始知受騙，核被告乙○○所為，係犯刑法第三百三十九條第一項
    之詐欺取財罪。
四、原審以被告罪證明確，因予適用刑法第三百三十九條第一項，罰金罰鍰提高標準
    條例第一條前段之規定，並審酌被告並無前科，此有其前科表為憑，素行非劣、
    犯罪動機、假藉於銀行擔任副理職務之便，向告訴人誑稱可以代為引介工作、詐
    欺所得為五十萬元、以繳交遺產稅等為犯罪手段、犯後迄今僅清償告訴人八千元
    ，復一再否認犯行，未見悔意，不宜緩刑等一切情狀，量處有期徒刑十月，認事
    用法核無違誤，所處之刑亦屬適當，被告上訴意旨，仍執前詞，否認犯罪，且以
    已與告訴人和解，九十一年四月償還五千元，五月及六月各償還三千元為由，指
    摘原判決不當云云。然查：被告係於八十五七月一日向告訴人借款五十萬元，該
    五十萬元對告訴人而言金額不小，且迄今六年，被告僅償還一萬九千元，連償還
    利息均不足，每月償還三千元，何時才能清償完畢？且告訴人代理人亦表示不願
    原諒被告，被告有詐欺之犯行已詳如前所述，足見被告上訴，為無理由，應予駁
    回，且不適宜為緩刑之宣告，併此敘明。
據上論斷，應依刑事訴訟法第三百六十八條，判決如主文。
本案經檢察官王登榮到庭執行職務。
中    華    民    國      九十一      年      六      月     二十八   日
      臺灣高等法院高雄分院刑事第一庭
                                  審判長法官  王光照
                                        法官  黃仁松
                                        法官  黃壽燕
右正本證明與原本無異。
不得上訴。
                                  法院書記官  黃富美
中    華    民    國      九十一      年      六      月    二十八    日
附錄本判決論罪科刑法條：
刑法第三百三十九條第一項
  意圖為自己或他人不法之所有，以詐術使人將本人或第三人之物交付者，處五年以
  下有期徒刑、拘役或科或併科一千元以下罰金。
